【裁判字號】    95,訴,1926
【裁判日期】    951004
【裁判案由】    準強盜等
【裁判全文】
臺灣臺中地方法院刑事判決              95年度訴字第1926號
公  訴  人  臺灣臺中地方法院檢察署檢察官
被      告  甲○○起訴書誤載.
                    國民
選任辯護人  謝英吉  律師
上列被告因準強盜案件，經檢察官提起公訴（95年度偵字第1262
8號），本院判決如下：
    主  文
甲○○（起訴書誤載為陳瓊水）竊盜，因防護贓物、脫免逮捕，
而當場施以強暴，處有期徒刑伍年貳月，褫奪公權年。
    事  實
一、甲○○（起訴書誤載為陳瓊水）意圖為自己不法之所有，於
    民國（下同）九十年十二月十六日中午十二時許，駕駛車牌
    號碼ＯＬ－九四二三號自用小客車，至台中市○區○○路與
    大德街口，由右後車門侵入車內，下手竊盜易明蓉（原名易
    淑芬）置於Ｙ七－一四二五號自小貨車後座上價值約新台幣
    （下同）十八萬元之衣服、皮包、鞋子、飾品等百貨服飾精
    品，得手後即將前開盜贓，搬上甲○○所駕ＯＬ－九四二三
    號自用小客車上，惟遭易明蓉發覺，易明蓉隨即追趕上前，
    以頭手伸入甲○○所駕ＯＬ－九四二三號自用小客車駕駛座
    ，阻止甲○○將車開走。乃甲○○為脫免逮捕及防護贓物，
    竟不顧易明蓉安危，而當場施以強暴將停在英才路口等待紅
    燈之ＯＬ－九四二三號自用小客車，突然加速前進，致易明
    蓉遭ＯＬ－九四二三號自用小客車，加速時產生之運動力量
    衝擊拖行數公尺後，跌倒在地，因而受右側脛腓骨骨折之傷
    害，甲○○因之闖越紅燈加速逃離現場。
二、案經易明蓉訴由台中市警察局第二分局報請臺灣臺中地方法
    院檢察署檢察官偵查起訴。
    理  由
一、訊據被告甲○○對於上揭車牌號碼ＯＬ－九四二三號自用小
    客車係其所使用，及其有於九十一年二月二十日晚上二十三
    時許與案外人林郁峰共同駕駛前開車牌號碼ＯＬ－九四二三
    號自用小客車，行經一號國道中山高速公路北向斗南收費站
    時，因遇警攔查，乃駕車迴轉往南行駛，在該國道大林交流
    道駛下高速公路往溪口方向行駛約一公里後，為警駕車追趕
    攔下，遭警逮捕，並扣得本院九十五年度易緝字第一九○號
    犯罪事實所載其所有竊盜犯罪所用之含螺絲起子、大型剪刀
    、扳手、鐵撬及其所竊得贓物等之事實固坦承不諱，然矢口
    否認有何前揭之準強盜犯行，辯稱：伊在案發當時與伊配偶
    乙○○在臺中牛排館梧棲店洗碗，本案絕非伊所為云云。惟
    查上揭事實，業據告訴人易明蓉指訴綦詳，及於本院審理中
    到庭指認被告甲○○無誤在卷，核與證人吳政紋結證情形相
    符，並有財團法人私立中國醫藥學院附設醫院診斷證明書、
    車籍作業系統—查詢認可資料各一份在卷足資佐證。次查被
    告甲○○於民國（下同）九十五年六月二十日偵查訊問中供
    述稱，ＯＬ－九四二三號自用小客車係其所有，但其有一段
    時間，生意失敗，遭地下錢莊人員押走，其回來時，車子不
    見，後來又開回公司（指其開設之「誠怡有限公司」）不知
    何人開回」（見台灣台中地方法院檢察署九十五年度偵字第
    一二六二八號卷第九頁）云云，惟於本院審理中又為前開相
    異之辯解，且均無法舉證以實其說，足認其辯解顯有不實，
    要無足採。此外，衡諸被告甲○○於九十一年二月二十日晚
    上二十三時許與案外人林郁峰共同駕駛前開車牌號碼ＯＬ－
    九四二三號自用小客車，行經一號國道中山高速公路北向斗
    南收費站時，因遇警攔查，乃駕車迴轉往南行駛，在該國道
    大林交流道駛下高速公路往溪口方向行駛約一公里後，為警
    駕車追趕攔下，遭警逮捕，並扣得本院九十五年度易緝字第
    一九○號犯罪事實所載其所有竊盜犯罪所用之含螺絲起子、
    大型剪刀、扳手、鐵撬及其所竊得贓物等之事實，亦有本院
    九十五年度易緝字第一九○號刑事判決一份附卷足稽，足徵
    ，該ＯＬ－九四二三號自用小客車，一直均由被告甲○○駕
    駛四處行竊載運贓物無訛。另被告甲○○雖再辯解稱，其在
    案發當時與其配偶乙○○在臺中牛排館梧棲店洗碗，本案絕
    非其所為云云，並舉證人即其配偶乙○○到庭附和其詞，並
    證述稱，其與被告甲○○曾自九十年一月起至九十一年一月
    底二月初止在台中牛排館梧棲店擔任洗碗工作，每日洗碗工
    作時間為非假日是從早上十點半至下午一點半、二點，晚上
    是四點半至晚上九點半、十點左右，假日通常比較早一點，
    早上是九點半至下午三、四點，晚上約四點半至晚上十一點
    。該段期間跟其僅與被告甲○○一起工作，該段期間，其與
    被告甲○○均未休假，且因被告甲○○負責先處理肥皂、清
    潔、洗碗機部分，其則係負責烘乾之後拿取餐盤分類擺好等
    工作，因洗完後，洗碗機器均是被告甲○○在處理，洗完之
    後還要清潔機器，所以其自己一個人沒有辦法清潔，是每日
    洗碗工作期間，其或被告甲○○並無其中一人先離開之情形
    云云。並提出其與吉維納股份有限公司於九十年一月二日所
    簽立之外包商勞務承包契約書及其配偶乙○○設於龍井新庄
    郵局第000000－0000000－0號帳戶、乙○○
    設於泛亞銀行第000－000－00000－0號帳戶之
    存提明細影本各一份為證。惟查（１）、被告甲○○在證人
    乙○○所證稱之洗碗工作期間，被告甲○○竟在本院九十五
    年度易緝字第一九○號被告甲○○另犯之竊盜案中，出現在
    彰化縣竊盜案發現場，此有該案刑事判決一份在卷可憑，足
    見證人乙○○所證稱之洗碗工作期間，被告甲○○必在牛排
    館內洗碗，未曾離開云云，顯不可信。且證人乙○○前開證
    詞，在偵查中從未提出，於本院審理中始為如此證詞，亦有
    可疑之處。而證人乙○○又係被告甲○○之配偶，其證詞難
    免偏頗，是其證言顯係臨訟勾串迴護被告之詞，委無足取，
    自難採為對被告甲○○有利事實認定之證據。（２）、該被
    告甲○○與吉維納股份有限公司簽立之外包商勞務承包契約
    書之承包期間僅自九十年一月三日起至同年四月二日止而已
    ，此有該契約書影本一份在卷可考，而本案發生時間則為九
    十年十二月十六日中午十二時許，二者時間不合，亦顯難以
    該契約書而遽為被告甲○○有利之認定。（３）、前開被告
    甲○○之配偶乙○○設於龍井新庄郵局第000000－0
    000000－0號帳戶、乙○○設於泛亞銀行第000－
    000－00000－0號帳戶，並無案發當月（即九十年
    十二月之薪資款項匯入之紀錄，是前開二帳戶亦無從率為被
    告甲○○有利之認定。（４）、就被告甲○○案發當天有在
    前開牛排館內洗碗未曾離開之事實，請被告甲○○提出目擊
    之證人為佐證，經詢問被告甲○○及其選任辯護人均陳稱，
    無法查報到證人，是其前揭辯解，實亦無足採信。是綜據上
    述，被告甲○○空言否認，所辯無非臨訟畏罪飾卸之詞，要
    無足採，事證已臻明確，被告甲○○犯行洵堪認定。
二、核被告甲○○所為，係犯刑法第三百二十九條之準強盜罪，
    應依同法第三百二十八條第一項之規定科刑及犯刑法第二百
    七十七條第一項之傷害罪。被告一行為而觸犯上開二罪名，
    屬想像競合，應從一重之刑法第三百二十九條之準強盜罪處
    斷。爰審酌被告甲○○犯罪之動機、目的、手段、品行不佳
    ，詳如前述，此有台灣台中地方法院檢察署刑案資料查註紀
    錄表一份在卷可按、所生危害及犯罪後猶飾詞狡賴犯行，毫
    無悔意，且犯罪後迄今仍未與告訴人易明蓉達成民事和解，
    取得諒解，犯後態度不佳等一切情狀，量處如主文所示之刑
    ，並依法宣告褫奪公權年，以資懲儆。按依修正施行後刑
    法第二條第一項「行為後法律有變更者，適用行為時之法律
    。但行為後之法律有利於行為人者，適用最有利於行為人之
    法律」。查被告行為時之刑法第三十七條第二項「宣告六月
    以上有期徒刑，依犯罪之性質認為有褫奪公權之必要者，宣
    告褫奪公權一年以上十年以下。」，業經總統於九十四年二
    月二日公布修正為「宣告一年以上有期徒刑，依犯罪之性質
    認為有褫奪公權之必要者，宣告一年以上十年以下褫奪公權
    。」，並自九十五年七月一日施行，惟比較修正前後刑法第
    三十七條第二項之規定，修正後之規定，較有利於被告，依
    刑法第二條第一項但書規定，應適用被告行為後之法律即修
    正後刑法第三十七條第二項之規定，宣告褫奪公權，併予敘
    明。
據上論斷，應依刑事訴訟法第二百九十九條第一項前段、刑法第
二條第一項但書、第三百二十八條第一項、第三百二十九條、第
二百七十七條第一項、第五十五條、第三十七條第二項、罰金罰
鍰提高標準條例第一條前段，判決如主文。
中    華    民    國    95    年    10    月    4     日
                  刑事第八庭    審判長法  官  朱光國
                                      法  官  洪堯讚
                                      法  官  洪俊誠
以上正本證明與原本無異。
如不服本判決，應於判決送達後十日內向本院提出上訴狀，上訴
於臺灣高等法院臺中分院(須附繕本)。
                                      書記官  蕭榮峰
中    華    民    國    95    年    10    月    4     日
附錄論罪科刑實體法條文：
刑法第328條（普通強盜罪）：
意圖為自己或第三人不法之所有，以強暴、脅迫、藥劑、催眠術
或他法，至使不能抗拒，而取他人之物或使其交付者，為強盜罪
，處五年以上有期徒刑。
以前項方法得財產上不法之利益或使第三人得之者，亦同。
犯強盜罪因而致人於死者，處死刑、無期徒刑或十年以上有期徒
刑；致重傷者，處無期徒刑或七年以上有期徒刑。
第一項及第二項之未遂犯罰之。
預備犯強盜罪者，處一年以下有期徒刑、拘役或三千元以下罰金
。
刑法第329條（準強盜罪）：
竊盜或搶奪，因防護贓物、脫免逮捕或湮滅罪證，而當場施以強
暴脅迫者，以強盜論。
刑法第277條（普通傷害罪）：
傷害人之身體或健康者，處3年以下有期徒刑、拘役或1千元以下
罰金。
（罰金部份業經提高10倍為1萬元）
犯前項之罪因而致人於死者，處無期徒刑或7年以上有期徒刑；
致重傷者，處 3 年以上 10 年以下有期徒刑。


司法院資訊處製作；財團法人民間司法改革基金會備份。
